臺灣高等法院臺中分院刑事裁定　　　　　　　　　　　九十四年度聲再字第一九號
　　　再審聲請人
　　　即受判決人 甲○○
右列聲請人因竊盜案件，對於本院九十三年度上易字第一０四一號中華民國九十三年
十二月十四日確定判決（臺灣彰化地方法院九十三年度易字第二九二號、臺灣彰化地
方法院檢察署九十三年度偵字第一三四八號）聲請再審，本院裁定如左：
      主  文
再審之聲請駁回。
      理  由
一、聲請意旨略稱：（一）再審聲請人縱有指示共犯廖清風駕駛挖土機，惟係肇因伊
    有購買彰化縣芳苑鄉○○段三八０之六、三八０之七地號土地，因該二筆土地上
    有樹木需要剷平後再填土整平種植西瓜，故伊僱用廖清風駕駛伊於前日即放置在
    系爭土地上之挖土機整地，伊有向廖清南表示，須往南六、七百公尺，但廖清南
    為台中縣梧棲人，將係爭土地誤認為伊購買之前述土地即開始整地，而挖土機因
    拖車無法到達伊購買之前述土地始暫放於係爭土地上，此由挖起之砂石全無外賣
    ，僅堆放於旁之固定地點，主觀上並無不法所有之意圖與竊盜罪之構成要件尚有
    未合，自無從遽認與該罪相繩，再者依理言之，再審聲請人茍若企圖竊盜砂石，
    必於夜間行之，斷無於易使人發覺之時間為之而自招牢獄之災的道理，又挖土機
    體甚為龐大，被告豈有愚笨至先將挖土機於前一天即置放於系爭土地上？又豈可
    能在眾目睽睽下，令被告廖清南為毀損竊盜之犯行？尤有甚者，如果被告真要竊
    取砂石，當係是在最短的時間裡竭力挖取砂石豈可能先去破壞三分地寬廣之木麻
    黃？而僅挖掘直徑一點八公尺、深一點五公尺之坑洞而已？此顯違常情甚鉅。然
    原確定判決審就上開有利於被告等足以影響判決結果之證據竟完全棄之不論，甚
    未說明為何不採之理由，自難謂無違誤。（二）共犯廖清南於前開警詢中固供承
    再審聲請人僱請廖清南在係爭土地上開採砂石，而廖清南自九十二年六月三日十
    六十至十七時間某時，即開始以挖土機開挖云云，惟查共犯廖清南於同年七月十
    日偵查時改稱：係再審聲請人要伊將土地上之雜草除平，而現場之坑洞係欲查看
    地質之鬆軟度云云，於其上訴被訴竊盜案審理時復供稱：係再審聲請人要求伊整
    平土地，再審聲請人表示其購地須測量，而已挖土係因該土地有落差，須先挖旁
    邊的土來補，挖土機始能通行云云，又於本案偵查時以證人身分具結證述：現場
    之坑洞係欲查看地質之鬆軟度云云，前後互核不一，是共犯廖清南所為不利於再
    審聲請人之說辭，應有重大瑕疵，已難遽採。（三）既然再審聲請人供稱確有購
    買土地因而聲請傳訊證人洪允修即證人曾鄰瑋到庭供證，前審可依法傳訊證人洪
    允修及證人曾鄰瑋加以訊問，由於上開證人之證述，攸關再審聲請人說詞是否可
    採，此對於本案確有可為證明之重要關係，既無不能調查情事，前審於法自應依
    職權而為調查之審認，否則即有應於審判期日調查之證據未予調查之違法。（四
    ）再審聲請人縱有商請共犯廖清南駕駛該部挖土機，惟並未教唆其毀損木麻黃或
    採砂石之舉措，故該部挖土機既非廖清南所有，原確定判決以刑法第三十八條
    第一項第二款之規定予以宣告沒收，於法顯有未合，況挖土機價值動輒百萬元以
    上，縱認共犯廖清南設有毀損與採砂石之犯行，然相較於本件犯罪所得，其間
    價值相去甚遠，容見原審所為沒收之諭知有違比例原則。原確定判決既有如上揭
    所舉重要足以影響判決結果之證據未審酌，且其自由心證取捨證據之行使，己有
    濫用之情事，為此，爰依刑事訴訟法第四百二十一條規定，聲請再審云云。
二、按不得上訴於第三審法院之案件，除刑事訴訟法第四百二十條規定外，其經第二
    審確定之有罪判決，如就足生影響於判決之重要證據漏未審酌者，亦得為受判決
    人之利益，聲請再審，刑事訴訟法第四百二十一條定有明文。是本條所規定者須
    為足生影響於判決之重要證據，未經原確定判決審酌者，始足當之。而所謂重要
    證據漏未審酌，須該證據足以影響於原判決事實之認定，並以該證據已予提出，
    而被捨棄不予採用，並未敘明其捨棄之理由者為限。茍業經原確定判決審酌，或
    非足生影響於判決之重要證據，均不得據以聲請再審。經查：原確定判決對於聲
    請意旨（一）聲請再審人之辯解部分，何以不予採納之理由；對於聲請意旨（二
    ）共犯廖清南前後不一之供述部分，何以採納廖清南警詢中之供述，不採納其在
    被訴竊盜案件行準備程序及審理時暨本案偵查時之證言及供述；對於聲請意旨（
    三）聲請洪允修等人出庭作證部分，何以認為無傳訊之必要；及對於聲請意旨（
    四）聲請再審人認其未構成毀損罪及竊盜罪違反比例原則而宣告沒收挖土機部分
    ，何以構成毀損罪及竊盜罪而不違反比例原則宣告沒收挖土機，均業據原確定判
    決於判決理由中敘明甚詳。是則本件並無聲請再審人再審意旨所稱有重要證據漏
    未為審酌之情形。復以證據之取捨及事實之認定，均屬事實審法院自由判斷之職
    權，倘其採證認事並未違反證據法則，自不得任意指為違法。查原確定認判決就
    聲請再審人所提出再審理由之證據，於原確定判決理由中敘述其採證之理由，經
    核亦未違反證據法則。是本件再審聲請人以上述原因聲請再審，非有理由，應予
    駁回。
三、據上論斷，應依刑事訴訟法第四百三十四條第一項，裁定如主文。
中      華      民      國      九十四      年      二      月    四    日
                                    臺灣高等法院臺中分院刑事第  庭
                                          審判長法  官  羅  得  村
                                                法  官  劉  榮  服
                                                法  官  巫  政  松
右正本證明與原本無異。
不得抗告。
                                                書記官  陳  妙  瑋
中      華      民      國      九十四   年      二       月     四     日
                                                           Ａ
